臺灣士林地方法院民事簡易判決
111年度湖簡字第185號
原      告  廖慧娟  
訴訟代理人  林志揚法扶律師
被      告  創鉅有限合夥

法定代理人  迪和股份有限公司

上  一  人
法定代理人  陳鳳龍  

訴訟代理人  李潔沂  
上列當事人間請求確認本票債權不存在事件，本院於民國111年8
月16日言詞辯論終結，判決如下：
    主  文
確認被告持有原告為發票人，發票日民國109年7月29日、到期日
民國110年5月5日，面額新臺幣696,000元之本票，於超過「新臺
幣434,749元，及自民國110年8月20日起至清償日止，按週年利
率16%計算之利息」部分，對原告之本票債權不存在。
原告其餘之訴駁回。
訴訟費用新臺幣5,290元，其中新臺幣584元由被告負擔，餘由原
告負擔。
    事實及理由
一、原告主張：被告持有原告為發票人，發票日民國109年7月29
    日、到期日110年5月5日，面額新臺幣（下同）696,000元之
    本票1紙（下稱系爭本票），並持系爭本票聲請裁定強制執
    行，經本院以110年度司票字第5563號裁定（下稱系爭本票
    裁定）准許其中488,708元，及自110年5月5日起至清償日止
    ，按週年利率20%計算之利息得為強制執行在案。緣原告因
    有資金需求，遂以30萬元購買車號000-0000號自用小客車（
    下稱系爭汽車）後，向訴外人合迪股份有限公司（下稱合迪
    公司）辦理汽車貸款，約定原告分30期繳納貸款，每期10,6
    00元。後原告繳納至12期，共127,200元後，再以系爭汽車
    向被告增貸22萬元，被告扣除利息後，將20萬元借款匯予原
    告，原告則依被告之指示簽發系爭本票予被告，原告並自10
    9年9月至110年5月底，按月繳款22,214元予被告，前後9月
    共199,926元。原告之汽車貸款及借款本金共50萬元，而原
    告已清償之金額為327,126元，尚欠172,874元，又被告業將
    系爭汽車取回，扣除系爭汽車殘值或另行出售之價金後，原
    告已無欠債務，是被告持有系爭本票之債權488,708元已不
    存在。另縱認本件原告對被告確車貸及借款債務尚未清償之
    情形，依原告於109年7月29日與被告簽立中古汽車買賣契約
    ，其價金給付方式欄之「利率及種類」欄已載利率約定「11
    .0407%」，則本票裁定請求20%利息自屬無據，超過11.0407
    %部分之利息債權不存在等語。爰依上開原因事實提起本件
    確認之訴等語。並聲明：確認系爭本票之其中488,708元本
    票債權對原告不存在。
二、被告則以：原告因有資金需求，於108年8月間向訴外人購買
    系爭汽車，並約定自108年10月4日起至112年9月4日止，以
    分期方式付款，每期清償10,600元，共48期，分期總價款為
    508,800元。後合迪公司受讓上開分期付款債權，而原告繳
    納10期後，因有資金需求，故於109年7月29日與被告另簽立
    中古汽車買賣契約，將系爭汽車以58萬元價格出售予被告，
    同日原告再買回系爭汽車，約定原告自109年9月5日起至112
    年2月5日止，共30期，每期清償22,214元，分期總價款共66
    6,420元。而被告則依約定將買賣價金58萬元其中368,624元
    於109年8月5日匯至合迪公司，代償原告對合迪公司之分期
    付款債務，餘211,376元匯至原告指定之郵局帳戶。然原告
    僅清償8期，自第9期即110年5月5日起，即未依約清償分期
    價金，尚欠22期即488,708元未清償，依中古汽車買賣契約
    第7條約定，原告已喪失分期償還期限利益，應一次清償全
    部債務，原告並同意其餘未到期之各期分期價款按週年利率
    20%計收遲延利息，是以被告向原告請求清償系爭本票所示
    債務，於法有據。又被告取回系爭汽車，經公開拍賣並扣除
    相關費用後，實際收回債權僅61,008元，經抵充計算，被告
    應償之債務為本金454,693元及自110年8月21日起至清償日
    止，按週年利率16%計算之利息。原告所言應無可採等語，
    資為抗辯。並聲明：駁回原告之訴。
三、本院之判斷：
（一）原告主張其車貸及借款本金為50萬元，而其已清償327,12
      6元，尚欠金額為172,874元，再扣除系爭汽車殘值或拍賣
      價金，原告已無欠款等語。經查：
　　1.原告於109年7月29日與被告簽立中古汽車買賣契約，將系
      爭汽車以58萬元價格出售予被告，同日原告再與被告簽立
      中古汽車分期付款買賣契約，向被告買回系爭汽車，約定
      原告自109年9月5日起至112年2月5日止，共30期，每期清
      償22,214元，分期總價款共666,420元，並約定被告將買
      賣價金58萬元其中368,624元匯至合迪公司，餘211,376元
      匯至原告之中華郵政宏平郵局帳戶。然原告僅清償8期，
      自第9期即110年5月5日起，即未依約清償分期價金等情，
      有被告提出中古汽車買賣契約、中古汽車分期付款買賣契
      約、委託撥款同意書、繳款明細等件為佐（見本院卷第63
      頁至67頁、第101頁），及原告提出第9期繳款單為佐（見
      本院卷第39頁），堪信為真實。
　　2.依中古汽車分期付款買賣契約，原告應分30期，每期清償
      22,214元，既原告僅清償8期，則尚有22期即488,708元未
      清償。又依中古汽車分期付款買賣契約之其他約定事項第
      1條第4項約定「如有分期價款發生遲延繳款之情況，除乙
      方（即原告）及連帶保證人同意甲方（即被告）依約向乙
      方及連帶保證人請求該分期價款及收取按年息20%計算之
      遲延利息外，…」、第7條第1項約定「乙方如未依本契約
      約定清償債務，即喪失其分期償還之利益，甲方得不經通
      知要求立即清償全部債務，乙方並同意甲方得對到期未付
      之各期分期價款按年息20%逐日計收遲延利息」（見本院
      卷第65頁至66頁）。另按約定利率，超過週年百分之十六
      者，超過部分之約定無效，110年1月20日修正公布之民法
      第205條定有明文。上開規定自公布後6個月即110年7月20
      日起施行，且於民法債編修正施行前約定，而於修正施行
      後發生之利息債務，亦適用之。民法債編施行法第36條第
      5項、第10條之1定有明文。依前開說明，自110年7月20日
      起即應適用修正後民法第205條規定，自該時起其利息約
      定超過週年利率16%部分，法律上即屬無理由。則本件被
      告就上開尚未到期（共22期）之分期價款請求全部清償，
      並請求自110年5月5日起至110年7月19日止，按週年利率2
      0%計算之利息，及請求自110年7月20日起至清償日止，按
      週年利率16%計算之利息，應屬有據。原告固主張依中古
      汽車分期付款買賣契約「價金給付方式」欄之「利率及種
      類」已載利率約定「11.0407%」，則被告不得請求依週年
      利率20%計算利息等語。然上開利率「11.0407%」係原告
      未發生違約時之利息約定，既原告已違約未清償，自無再
      依該利率計算利息之餘地，原告此部分主張即無足採。
　　3.其次，被告抗辯系爭汽車經拍賣得價85,000元，扣除稅費
      後為80,952元，其中抵充費用19,944元（訪視費429元、
      戶謄費15元、本票裁定費用1,000元、財產所得調閱費500
      元、車輛協尋費15,000元、拍賣場手續費3,000元）、110
      年5月15日至同年7月19日按週年利率20%計算之利息20,35
      2元、110年7月20日至同年8月19日入帳日止，按週年利率
      16%計算之利息6,641元後，餘34,015元抵充本金，經抵充
      後原告尚未清償之價款為454,693元等語，並提出計算明
      細及拍賣車輛紀錄為佐（見本院卷第69頁、第107頁）。
      然遍觀中古汽車分期付款買賣契約，並無上開訪視費、戶
      謄費、財產所得調閱費、車輛協尋費、拍賣場手續費由原
      告負擔之約定，況被告亦未提出證據佐證其確有支出該費
      用，則被告稱系爭汽車拍賣價金應先抵充上開費用，自非
      可採。另系爭本票裁定主文固諭知聲請程序費用1,000元
      由原告負擔（見本院卷第25頁），被告得以系爭本票裁定
      為執行名義聲請對原告強制執行，然被告此一債權係因系
      爭本票所生之費用，究非屬中古汽車分期付款買賣契約所
      生之費用，被告主張先抵充該部分費用，自非可採。是上
      開19,944元部分，應抵充價款原本，經抵充後為434,749
      元。
　　4.綜上，被告得向原告請求之價款為434,749元，及自110年
      8月20日起至清償日止，按週年利率16%計算之利息。原告
      主張其就分期付款價金債務已全部清償等語，難認有理由
      。
（二）依中古汽車分期付款買賣契約之其他約定事項第1條第3項
      「乙方及其連帶保證人應共同擔任發票人簽發本票乙紙交
      付甲方收執，乙方如有違約時，甲方得使用此本票作為其
      違約時依本契約應負一切債務求償之用…」，可見系爭本
      票之原因債權乃原告依中古汽車分期付款買賣契約，違約
      時所生之債務。本件原告已違約而欠被告「434,749元，
      及自110年8月20日起至清償日止，按週年利率16%計算之
      利息」，則被告執系爭本票，在上開債權之範圍內，對原
      告之本票債權即存在，原告主張系爭本票此部分之債權不
      存在，並非可採。
四、從而，原告主張被告持有系爭本票，於超過「434,749元，
    及自110年8月20日起至清償日止，按週年利率16%計算之利
    息」之部分，對原告之本票債權不存在，為有理由，應予准
    許，其餘部分主張為無理由，應予駁回。
五、本件事證已臻明確，兩造其餘攻擊防禦方法及證據，經審酌
    後，認對於判決結果均無影響，爰不一一論述，併此敘明。
六、訴訟費用負擔之依據：民事訴訟法第79條。並確定訴訟費用
    額為5,290元（第一審裁判費），其中584元由被告負擔，餘
    由原告負擔。
中　　華　　民　　國　　111 　年　　8 　　月　　30　　日
                  內湖簡易庭  法　官　林銘宏
本件為正本係照原本作成。　　　　　　　　　     
如不服本判決，應於送達後20日內，向本院提出上訴狀並表明上
訴理由，如於本判決宣示後送達前提起上訴者，應於判決送達後
20日內補提上訴理由書（須附繕本）。
中　　華　　民　　國　　111 　年　　8 　　月　　30　　日
                              書記官  許秋莉